【裁判字號】    97,家訴,146
【裁判日期】    971113
【裁判案由】    履行遺產分割協議
【裁判全文】
臺灣桃園地方法院民事判決             97年度家訴字第146號
原      告  丙○○○
訴訟代理人  陳鄭權律師
複  代理人  何豐行律師
被      告  戊○○
            丁○○
            甲○○
            乙○○
上列當事人間請求履行遺產分割協議事件，本院於民國97年10月
21日言詞辯論終結，判決如下：
    主      文
被告戊○○、丁○○、甲○○、乙○○應於原告備齊辦理被繼承
人王榮慶之遺產繼承登記所需證件並用印交與被告辦理登記時，
給付原告新台幣貳佰捌拾萬元，及被告戊○○、丁○○、甲○○
自民國九十七年七月二十三日起，被告乙○○自民國九十七年八
月四日起，均至清償日止，按年息百分之五計算之利息。
原告其餘之訴駁回。
訴訟費用由被告負擔。
本判決於原告以新台幣玖拾參萬肆仟元為被告戊○○、丁○○、
甲○○、乙○○供擔保後，得假執行。
原告其餘假執行之聲請駁回。
    事實及理由
一、原告起訴主張：原告為越南國籍人，原告之夫王榮慶於民國
    96 年3月27日死亡，原告與被繼承人王榮慶之姐妹即被告戊○○、丁○○、甲○○、乙○○（下稱戊○○等4 人）同為
    法定繼承人。兩造於97年1 月11日簽訂遺產分割協議書，約
    定由原告取得現金新台幣（下同）280 萬元並放棄不動產全
    部繼承權，剩餘遺產由被告戊○○等4 人共同繼承，並約定
    於不動產文件過戶用印時，由被告戊○○等4 人一次給付予
    原告，惟原告備妥過戶不動產之印鑑資料後，多次通知被告
    出面處理履行協議之相關手續，被告戊○○等4 人卻不斷拖
    延，原告於97年6 月20日委請陳鄭權律師以第925 號函催告
    ，被告戊○○等4 人亦不聞不問，至今仍不願依該協議行。
    被繼承人王榮慶遺產總計新台幣7,120,049 元，原告應繼份
    為2 分之1 即3,560,024 元，原告僅請求280 萬元，對原告
    已非公平，卻因被告戊○○、丁○○對訴外人陳富治的遺產
    有爭執，致拖延兩造間契約之履行，被告戊○○等4 人居心
    叵測，恐有侵害原告權利之虞，爰依法請求原告給付280 萬
    元等語。並聲明：(一)被告應連帶給付原告280 萬元及自起訴
    狀繕本送達翌日起至清償日止，按年息百分之5 計算之利息
    。(二)原告願供擔保，請准宣告假執行。。
二、被告部分：
  (一)被告戊○○、甲○○、乙○○均表明同意原告之請求。
  (二)被告丁○○則以：兩造確有原告分得280 萬元現金之約定，
    惟96年11月17日之協議書並未經原告同意，是被繼承人王榮
    慶之遺產尚未經合法分割；又本案應由兩造共同領取遺產存
    款以資支付上開金額，遺產之支付並無連帶問題。再被繼承
    人所遺留之不動產尚未辦理繼承分割登記，為恐原告於領取
    280 萬元後，拒不辦理遺產分割登記，影響被告之權益，故
    請求駁回原告之訴。
三、原告主張其與被繼承人王榮慶係夫妻關係，被告戊○○等4
    人則為被繼承人之姊妹，被繼承人於96年3 月27日死亡，原
    告與被告戊○○等4 人同為被繼承人之法定繼承人，被繼承
    人之遺產計為7,120,049 元，兩造於97年1 月11日協議由被
    告給付原告280 萬元，原告放棄其餘遺產之繼承權等情，業
    據原告提出相驗屍體證明書、財產分配協議書影本、存證信
    函、遺產明細表、居留證、戶籍謄本等為證，並為被告戊○○等4 人所不爭執，堪信原告前開主張為真實。
四、原告另主張依兩造遺產分割協議之約定，被告負有連帶給付
    原告280 萬元之義務乙節，為被告王罔市否認，並以前揭情
    詞置辯。經查：
  (一)被告戊○○等4 人於96年11月17日就被繼承人之遺產除原告
    分得之現金外，所餘之存款及不動產之分割方式達成協議，
    嗣兩造於97年1 月11日簽訂之財產分配協議書約定：「壹、
    王榮慶先生於各金融機構存款部分，甲（即原告）、乙（即
    被告戊○○等4 人）雙方同意分配如下：乙方付與甲方新台
    幣貳佰捌拾萬元。甲方同意放棄不動產全部繼承權。貳、付
    款方式：甲方於不動產文件過戶用印時，一次付清。」，此
    為兩造所不爭執，並有96年11月17日協議書及97年1 月11日
    財產分配協議書等影本各1 件在卷可憑，雖96年11月17日協
    議書僅經被告戊○○等4 人參與協議，惟上開協議內容係將
    原告所得領取金額排除在外，嗣兩造並已就原告分得金額達
    成合意，足認兩造已對系爭遺產達成分割之協議，並約定被
    告應於原告在不動產文件過戶用印時，一次付清280 萬元，
    被告丁○○辯稱系爭遺產尚未經合法分割云云，並無足採。
  (二)按數人負同一債務，明示對於債權人各負全部給付之責任者
    ，為連帶債務。無前項之明示時，連帶債務之成立，以法律
    有規定者為限，民法第272 條第1 項、第2 項定有明文。本
    件兩造於97年1 月11日簽訂之財產分配協議書僅載明被告等
    戊○○4 人付與原告280 萬元，並未明定由被告4 人連帶給
    付，而法律亦無此債務需由債務人連帶給付之明文規定，則
    原告請求被告連帶給付280 萬元，其連帶部分之請求，顯無
    理由。
  (三)按「因契約互負債務者，於他方當事人未為對待給付前，得
    拒絕自己之給付。但自己有先為給付之義務者，不在此限。
    」民法第264 條第1 項定有明文。又「雙務契約之一方當事
    人受領遲延者，其原有之同時履行抗辯權，並未因而歸於消
    滅。故他方當事人於其受領遲延後，請求為對待給付者，仍
    非不得提出同時履行之抗辯。除他方當事人應為之給付，因
    不可歸責於己之事由致給付不能，依民法第225 條第1 項規
    定，免其給付義務者外，法院仍應予以斟酌，如認其抗辯為
    有理由，應命受領遲延之一方當事人，於他方履行債務之同
    時，為對待給付。」，亦有最高法院75年台上字第534 號判
    例可稽。本件兩造約定被告戊○○等4 人應於原告在不動產
    文件過戶用印時，給付原告280 萬元，而被繼承人所遺不動
    產迄未辦理繼承及分割登記，此為兩造所不爭執，揆諸上開
    說明，被告戊○○等4 人縱有受領不動產過戶資料遲延之情
    事，其等仍非不得主張同時履行抗辯。
五、從而，原告依97年1 月11日財產分配協議書約定，請求被告
    給付280 萬元，並自起訴狀繕本送達翌日即被告戊○○、丁○○、甲○○自民國97年7 月23日起，被告乙○○自民國97
    年8 月4 日起，均至清償日止，按年息百分之5 計算之法定
    遲延利息，為有理由，應予准許。至原告給付被告連帶給付
    部分，即屬無據，應予駁回。又被告丁○○主張同時履行抗
    辯，請求原告應同時備齊辦理被繼承人王榮慶之遺產繼承登
    記證件並用印交與被告辦理不動產登記，於法亦非無據，亦
    應予准許。
六、原告陳明願供擔保請為宣告假執行，經核與規定相符，爰酌
    定相當之擔保金額予以宣告。
七、本件事證已臻明確，兩造其餘攻擊防禦方法及舉證，經審酌
    與
    本件判決結果不生影響，爰不一一論述，併此敘明。
八、結論：原告之訴為一部有理由，一部無理由，依民事訴訟法
    第79條、第390 條第2 項，判決如主文。
中    華    民    國    97    年    11    月    13    日
                  家事法庭法  官  劉佩宜
以上正本係照原本作成
如對本判決上訴，須於判決送達後20日內向本院提出上訴狀
中    華    民    國    97    年    11    月    13    日
                          書記官  陳月桂


司法院資訊處製作；財團法人民間司法改革基金會備份。
